【裁判字號】    99,抗,521
【裁判日期】    990504
【裁判案由】    不服延長羈押
【裁判全文】
臺灣高等法院刑事裁定                   99年度抗字第521號
抗  告  人  甲○○
即  被  告
上列抗告人即被告因違反毒品危害防制條例案件，不服臺灣士林
地方法院中華民國99年4 月8 日延長羈押裁定（98年度重訴第18
號），提起抗告，本院裁定如下：
    主  文
抗告駁回。
    理  由
一、按羈押被告，偵查中不得逾2 月，審判中不得逾3 月。但有
    繼續羈押之必要者，得於期間未滿前，經法院依刑事訴訟法
    第101 條或第101 條之1 之規定訊問被告後，以裁定延長之
    ，同法第108 條第1 項定有明文。而所謂之延長羈押，亦屬
    拘禁被告之強制處分，其目的在保全證據、確保刑事訴訟程
    序之進行及刑罰權之執行。是刑事被告經法官訊問後，究竟
    有無刑事訴訟法第101 條第1 項各款或第101 條之1 第1 項
    各款所規定之情形，及應否依同法第108 條之規定予以延長
    羈押，均屬事實問題，法院應按訴訟進行之程度、卷證資料
    及其他一切情事斟酌之。次按刑事訴訟法第101 條第1 項第
    3 款規定之羈押，係因被告所犯為死刑、無期徒刑或最輕本
    刑為5 年以上有期徒刑之罪者，其可預期判決之刑度既重，
    該被告為規避刑罰之執行而妨礙追訴、審判程序進行之可能
    性增加，國家刑罰權有難以實現之危險，該規定旨在確保訴
    訟程序順利進行，使國家刑罰權得以實現，以維持重大之社
    會秩序及增進重大之公共利益，其目的洵屬正當。又基於憲
    法保障人民身體自由之意旨，被告犯上開條款之罪嫌疑重大
    者，仍應有相當理由認為其有逃亡、湮滅、偽造、變造證據
    或勾串共犯或證人等之虞，法院斟酌命該被告具保、責付或
    限制住居等侵害較小之手段，均不足以確保追訴、審判或執
    行程序之順利進行，始符合該條款規定，非予羈押，顯難進
    行追訴、審判或執行之要件，此際羈押乃為維持刑事司法權
    有效行使之最後必要手段，於此範圍內，尚未逾越憲法第23
    條規定之比例原則，符合司法院釋字第392 號、第653 號、
    第654 號解釋意旨，與憲法第8 條保障人民身體自由及第16
    條保障人民訴訟權之意旨，尚無違背（司法院大法官會議釋
    字第665 號解釋同此意旨）。
二、本件抗告人即被告甲○○因違反毒品危害防制條例案件，經
    臺灣士林地方法院認為抗告人犯罪嫌疑重大，有刑事訴訟法
    第101 條第1 項第1 款、第3 款之情形，非予羈押，顯難進
    行刑事訴訟程序及刑罰權之執行，而裁定自民國（下同）99
    年4 月13日起延長羈押2 月。
三、抗告意旨略以：
    原審法院以檢察官於民國（下同）99年4 月8 日當庭提出抗
    告人前案通緝簡表1 份，認有相當理由認為抗告人有逃亡之
    虞。惟抗告人係自90年9 月4 日起服兵役，至92年6 月11日
    （抗告狀誤載為90年6 月11日）「因案停役」後「因停退伍
    」等情，此有被告「國軍常備軍職基本資料暨專長授予證明
    」可稽。參照原裁定卷附「臺灣高等法院被告前案紀錄表」
    ，抗告人另因執行觀察勒戒案件，於92年5 月21日經臺灣屏
    東地方法院檢察署通緝，而於92年6 月11日經通緝到案送觀
    察勒戒。抗告人並非故意不到案而被通緝，而係因服兵役期
    間未收到臺灣屏東地方法院檢察署之傳票而被通緝，此為不
    可歸責於被告之事由，實不得因此認抗告人有逃亡之虞。又
    按「刑事訴訟法第101 條第1 項第3 款規定，於被告犯該款
    規定之罪，犯罪嫌疑重大，且有相當理由認為有逃亡、湮滅
    、偽造、變造證據或勾串共犯或證人之虞，非予羈押，顯難
    進行追訴、審判或執行者，得羈押之。」司法院大法官釋字
    第665 號解釋著有明文，上開解釋明白揭示不得單獨以涉犯
    重罪作為羈押之要件。如前所述，抗告人並無刑事訴訟法第
    101 條第1 項第1 款所定有逃亡之虞之情形，即使原審法院
    認被告有刑事訴訟法第101 第1 項第3 款所定之情形，惟亦
    不得以此單一原因作為羈押之要件。再者，抗告人僅係因持
    有第二、三級毒品被捕，犯案情節單純，除前述前案通緝非
    可歸責於抗告人之事由外，原裁定並未說明有何其他相當理
    由足認抗告人有逃亡之虞。若以被告涉犯重罪即一律推定有
    逃亡之虞，則司法院大法官釋字第665 號解件之意旨，豈非
    成為具文。由前述可知，原法院所認有相當理由認為抗告人
    有逃亡之虞之情形並不存在，抗告人並無刑事訴訟法第101
    條第1 項第1 款所定有逃亡之虞之情形，原裁定認事用法確
    有違誤。另查本案除抗告人於警詢、偵查中不實之自白外，
    並無積極證據（補強證據）可認抗告人確有販賣第二、三級
    毒品之犯行，抗告人持有第二、三級毒品行為，並不符刑事
    訴訟法第101 條第1 項第3 款所定之羈押要件。抗告人並無
    逃亡、逃亡危險或使案情晦暗之危險等情況存在，即使起訴
    書指抗告人所犯係重罪，惟亦不得以此單一原因作為羈押要
    件。本案以限制住居及繳交保證金之方式，已足以確保審理
    程序之進行，實無對抗告人執行羈押之必要。綜上所陳，抗
    告人並無逃亡之虞，實無不到庭接受審判之可能，換言之，
    不羈押抗告人亦不影響本案之追訴、審判或執行，足見抗告
    人實無羈押之必要，懇請鈞院體察實情，惠予撤銷原裁定並
    准許對抗告人具保停止羈押，以維權益，實感德便云云。
四、經查：本件抗告人所涉犯毒品危害防制條例第4 條第2 項、
    第3 項之販賣第二級毒品、販賣第三級毒品等罪，皆屬最輕
    本刑5 年以上有期徒刑之重罪，合於刑事訴訟法第101 條第
    1 項第3 款得予羈押之要件。又本件業經原審法院於99年4
    月8 日以98年度重訴字第18號判決分別判處有期徒刑9 年、
    1 年6 月，並定應執行刑有期徒刑10年2 月在案，有上開判
    決附卷可稽，是抗告人確屬犯罪嫌疑重大。原審以抗告人除
    上開羈押原因外，並參酌抗告人先前因公共危險案件，經法
    院判處罪刑確定後，因未到案執行而遭通緝，確有事實足認
    抗告人有逃亡之虞等情，有通緝簡表、本院被告前案紀錄表
    各1 份在卷可憑，且此次所犯係最輕本刑有期徒刑5 年以上
    之重罪，原羈押之原因仍然存在，並審酌以抗告人具保、責
    付或限制住居等侵害較小之手段，均不足以確保審判或執行
    程序之順利進行等情，仍有繼續羈押之必要，再參以販賣及
    轉讓第二級毒品、第三級毒品，危害社會治安甚鉅，權衡國
    家刑事司法權之有效行使、社會秩序及公共利益、抗告人人
    身自由之私益及防禦權受限制之程度，認對抗告人維持羈押
    處分尚屬適當、必要，合乎比例原則，並無違前開司法院大
    法官會議釋字第665 號解釋之意旨，嗣於上開羈押期間屆滿
    前，經訊問抗告人後，裁定抗告人自99年4 月13日延長羈押
    ，經核於法並無不合。抗告人空言辯稱：本件除抗告人於警
    詢、偵查中不實之自白外，並無積極證據（補強證據）可認
    抗告人確有販賣第二、三級毒品之犯行云云，自難影響抗告
    人前開犯罪嫌疑重大之認定。又抗告意旨以卷附之「國軍常
    備軍職基本資料暨專長授予證明」、「臺灣高等法院被告前
    案紀錄表」等件，說明其通緝簡表上所示因違反毒品危害防
    制條例案件於92年5 月29發布通緝之時點，係因於服役期間
    ，該次並非故意不到案而遭通緝等語，固非無據。然抗告人
    另因公共危險案件，經法院判處罪刑確定後，因未到案執行
    而於95年2 月14日經發布通緝，嗣於同年月20日經緝獲歸案
    ，並於同年月21日撤銷該通緝等情，復有上開通緝簡表及本
    院被告前案紀錄表在卷可憑，是抗告人仍有逃亡之事實，並
    不影響法院對於抗告人確有逃亡之虞，而有規避審判程序進
    行可能之認定。是抗告意旨所稱：抗告人並無逃亡之虞，原
    法院僅以抗告人合於刑事訴訟法第101 條第1 項第3 款得予
    羈押之重罪羈押要件，裁定延長抗告人之羈押，與前開司法
    院大法官會議釋字第665 號解釋之意旨有違云云，自有誤會
    。綜上所述，本件抗告，並無理由，應予駁回。
五、據上論斷，應依刑事訴訟法第412 條，裁定如主文。
中    華    民    國    99    年    5     月    4     日
                  刑事第十四庭審判長法  官  陳志洋
                                    法  官  梁耀鑌
                                    法  官  謝靜恒
以上正本證明與原本無異。
不得再抗告。
                                    書記官  陳珮茹
中    華    民    國    99    年    5     月    5     日

司法院資訊處製作；財團法人民間司法改革基金會備份。
